【裁判字號】    98,消債抗,323
【裁判日期】    980918
【裁判案由】    聲請更生程序
【裁判全文】
臺灣高雄地方法院民事裁定           98年度消債抗字第323號
抗  告  人  乙○○
                      4號3樓.
上列當事人因消費者債務清理事件聲請更生，不服本院民國98年
5 月7 日98年度消債更字第129 號駁回裁定，提起抗告，本院裁
定如下：
    主  文
抗告駁回。
抗告費用由抗告人負擔。
    理  由
一、抗告意旨略以：伊因擔任配偶房屋銀行貸款之連帶保證人，
    於86年間房屋被拍賣後，尚積欠之該銀行新台幣（下同）13
    0 餘萬元債權已轉讓予新裕資產管理股份有限公司（下稱新
    裕資產公司），竟開出100 萬元分2 期於1 個月內償還之條
    件，以伊平均月收入5 萬元，實無法負擔，終遭新裕資產公
    司聲請強制扣薪3 分之1 ，致伊家庭收入驟減，入不敷出；
    且伊配偶原任職於日月光半導體公司，因實施無薪假致收入
    驟減，於98年1 月2 日離職，目前僅領取每月約16,000元失
    業給付；加以伊父親因手術感染住院，共花費118,279 元，
    致伊家庭支出增加，確有不能清償債務之情事。原審未查債
    權人新裕資產公司所提之清償條件、伊配偶離職收入減少及
    支付伊父親住院費用致支出增加，逕以收入扣除支出後仍可
    清償債務為由駁回聲請，顯有違誤，爰依法提起抗告，請求
    廢棄原裁定，准伊更生。
二、按自債務人提出協商請求之翌日起逾30日不開始協商，或自
    開始協商之翌日起逾90日協商不成立，債務人得逕向法院聲
    請更生或清算。消費者債務清理條例第153 條定有明文。本
    件抗告人於消費者債務清理條例公布施行後，向最大債權金
    融機構永豐信用卡股份有限公司（下稱永豐信用卡公司）請
    求共同協商債務清償方案，該行以抗告人稱尚有連帶保證債
    務強制扣薪中而無法負擔任何還款條件為由，於民國97年10
    月7 日通知協商不成立等情，有前置協商不成立通知書（原
    審卷3 頁）可憑，是抗告人聲請更生，合於規定。惟是否有
    同條例第3 條規定，即抗告人於協商時有不能清償債務或有
    不能清償之虞者，而得裁定准許依更生，程序清理其債務，
    應另認定。
三、查抗告人必要支出部分，抗告人稱需扶養父甲○○，母王余
    春嬌及養女王姵蓉。其中養女係87年8 月26日出生（原審卷
    69 頁 戶籍謄本），屬國小階段，所需花費與國高中尚不能
    比，其受扶養權利之需要，依民法第1119條規定，自應按負
    擔扶養義務者即身負卡債之抗告人經濟能力定之，而以每年
    申報所得免稅額77,000元換算之每月約6,500 元為必要，是
    抗告人稱每月支出9,829 元（原審卷68頁聲請狀陳報扶養表
    ），不予採認；至於父母之扶養費（協商不成立後之97年10
    月底母王余春嬌死亡），抗告人稱負擔各為2,457 元（同上
    陳報報扶養表），衡以其有兄弟共4 人分擔扶養（原審卷92
    頁家族系統表），核屬相當，確屬必要；再加計以高雄市97
    年每人每月最低生活費10,991元為準計算抗告人每月基本生
    活開銷及現住處房租之支出7,000 元（原審卷22頁租賃契約
    書），而不論抗告人任職日月光半導體公司（下稱日月光公
    司）之配偶許桂美每月平均收入31,532元（原審卷8 頁抗告
    人聲請狀所自承）之資力，本亦應與抗告人分擔扶養女王姵
    蓉之情形下，抗告人之必要支出至多為29,405元（6500+245
    7+2457 +10991+7000）。
四、次查抗告人請求協商之97年度年薪資淨收入679,794 元（年
    所得705834- 所得稅扣繳26040） ，有其財產所得調件明細
    表（本卷21頁）可稽，相當於每月固定收入56,650元，與其
    聲請狀自承之每月收入57,012元（原審卷8 頁）相差無幾，
    可堪認定；而抗告人積欠4 家債權銀行之債務總額為1,459,
    724 元，有抗告人陳報之債權人清冊（原審卷73頁）可憑，
    其中受讓自銀行之新裕資產公司債權額為1,375,443 元，其
    餘3 家債權銀行之債權額為84,281元。由於抗告人稱不能照
    非銀行債權人即新裕資產公司開出之100 萬元分2 期還款條
    件，而被聲請執行，有本院97年5 月30日97年司執惠字第51
    179 號執行命令（原審卷31頁）可憑，則於每月薪水56,650
    元扣薪1/3 後，固定收入尚餘約37,766元可供支用，扣除前
    揭必要支出29,405元，每月猶剩8,295 元（00000-00000 ）
    ，要以此按月償還其餘含最大債權銀行永豐信用卡公司等3
    家債權銀行共84,281元之債務，有何不能清償之虞。是抗告
    人稱尚有連帶保證債務（債權人即新裕資產公司）而無法負
    擔任何還款條件，因此致與最大債權銀行協商不成立，有卷
    附前置協商不成立通知書（原審卷3 頁）可稽，顯無還款誠
    意甚明。
五、至抗告人之配偶許桂美於98年1 月自行終止與日月光公司之
    勞動契約而離職（本卷9-10頁，資遣通知書及離職證明單）
    ，係發生於97年10月協商不成立之後，之前每月平均收入為
    31,532元，離職之後除領有資遣費外，目前尚有失業救濟金
    每月16,000元可補貼家用，均為抗告人自承，則縱協商不成
    立後之98年2 月26日又有父親醫療費用118,279 元（本院卷
    12頁榮總醫院收據）之增加支出情形發生，惟以抗告人共4
    兄弟分擔，加上父親每月領有敬老補助金3,000 元（原審卷
    98 頁 儲金簿存摺），及其56年8 月出生之配偶（原審卷69
    頁戶籍資料）猶屬中壯年時期，亦有謀生能力得以共同協助
    下，以遭新裕資產公司扣薪1/3 後之薪水，於扣除上揭必要
    支出後，再用以償還其餘3 家債權銀行之負債84,281元，衡
    情並不至於因此即謂無還款能力，而有不能清償債務之情事
    ，堪以認定。
六、綜上，抗告人並無不能清償債務或不能清償之虞之情事，原
    裁定駁回抗告人更生之聲請，於法並無違誤，抗告意旨猶執
    前詞，指摘原裁定不當，為無理由，應予駁回。
七、據上論結，本件抗告為無理由，依消費者債務清理條例第11
    條第2 項、第15條，民事訴訟法第495 條之1 第1 項、第44
    9 條第1 項、第95條、第78條，裁定如主文。
中    華    民    國    98    年    9     月    18    日
                  民事第三庭    審判長法官  朱玲瑤
                                    法  官  陳宛榆
                                    法  官  藍家慶
上為正本係照原本作成。
不得再抗告。
中    華    民    國    98    年    9     月    18    日
                                    書記官  呂姿儀


司法院資訊處製作；財團法人民間司法改革基金會備份。
